臺灣高雄地方法院刑事判決　　　　　　　　　　　　　九十一年度訴字第一二五號
　　公　訴　人　臺灣高雄地方法院檢察署檢察官
　　被　　　告　丙○○○
右列被告因偽造文書等案件，經檢察官提起公訴（九十年度偵字第一四八五六號），
本院判決如左：
    主  文
丙○○○連續行使偽造私文書，足以生損害於他人，處有期徒刑陸月，如易科罰金，
以參佰元折算壹日。
偽造如附表所示信用卡貳張（含其上偽造「陳啟鐘」、「陳志明」署押）、偽造如附
表所示簽帳單上持卡人存根聯及商店留存聯上之「陳啟鐘」署押各陸枚、「陳志明」
署押各壹枚，均沒收。
    事  實
一、丙○○○於民國九十年二月十二日前某日，向不詳姓名者取得偽造之富邦銀行所
    核發卡號0000000000000000號信用卡及匯通銀行所核發卡號0
    000000000000000號信用卡，後基於意圖為自己不法所有及偽造
    文書之概括犯意，先在上開偽卡背面分別簽署「陳志明」（僅用於附表所示華大
    電子簽帳金額一萬二千四百元一筆）、「陳啟鐘」之姓名後，於九十年二月十二
    日零時四十五分起，連續持上開偽造信用卡於附表所示時間、地點刷卡消費，共
    向商店刷用四萬零五百九十元，並分別於簽帳單上偽簽「陳啟鍾」、「陳志明」
    之署押而偽造私文書，均足生損害於「陳啟鍾」、「陳志明」本人及原發卡銀行
    對於付款之正確性。嗣於九十年二月十二日十四時許，在高雄縣林園鄉○○路一
    八二號「儂家堡餐廳」包廂內，為警臨檢時，當場從其身上發現上開偽造信用卡
    二張而查獲。
二、案經高雄縣警察局林園分局報請台灣高雄地方法院檢察署檢察官偵查起訴。
    理  由
一、訊之被告丙○○○對於如附表所示最後一筆乙順通信行之盜刷行為固不諱言，惟
    矢口否認有如附表其餘所示之盜刷行為，辯稱偽造之信用卡係伊被查獲前在儂家
    堡餐廳外面撿的，只有持以刷用最後一筆一萬一千四百元云云。經查，被告丙○
    ○○於警訊中供稱：從我身上查獲之偽卡二張，是我在進入儂家堡餐廳前，在餐
    廳地上拾獲的，我不知道該信用卡是誰的，也不曾用扣案二張偽卡刷卡消費過等
    語，嗣於偵查中復改稱：扣案二張偽卡，是我在案發當天，在儂家堡餐廳外面撿
  的，我只有持卡刷用一筆一萬一千四百元，那筆刷卡事實上是假消費真借貸，我
    是依信用卡背面的名字，在簽帳單上簽名的等語，先後所述不一，且被告上開持
    偽造信用卡盜刷之犯罪事實，業據證人即被害人黃俊郎、柯明慶、吳晉富、乙○
    ○、丁○○、甲○○於警訊時及經證人乙○○、丁○○、甲○○於偵查中證述明
    確，且證人甲○○於本院審理中到庭當庭指認被告無誤（見本院九十一年三月七
    日審判筆錄）；況富邦銀行卡號0000000000000000號信用卡之
    真正持卡人為林蕙貞、匯通銀行卡號0000000000000000號信用
    卡之真正持卡人為陶正國，而扣案信用卡二張確屬偽造之信用卡乙節，亦經證人
    林蕙貞、陶正國及證人即富邦銀行信用卡風險管理部職員游偉男、林青志與證人
    即匯通銀行信用卡授信部催收員王永杉於警訊時證述明確；參以本件如附表所示
    之刷卡時間均屬同一日內相隔甚近，且其中被告所承認之最後一筆刷卡時間為九
    十年二月十二日十二時四十七日地點在乙順通信行，惟在同日之十一時四十分在
    同一地點，亦有一筆以同一偽造之信用卡刷卡之紀錄，如依被告所述，則其拾獲
    該張偽造之信用卡後，復持以至該信用卡為人所遺失（或丟棄）前約一小時內所
    刷卡消費之商店內，再為刷卡消費行為，實過於巧合殊難置信；本件復有有信用
    卡簽帳單影本八紙在卷足憑，以及偽造之富邦銀行、匯通銀行信用卡各一張扣案
    可稽，罪證明確，被告犯行堪以認定。
二、按在信用卡背面簽名欄簽名，單純自形式上觀察，即足以表示信用卡之簽名者於
    信用卡有效期限內，有權使用該信用卡之辨識及證明，性質上屬刑法第二百十條
    之私文書（最高法院八十八年度台上字第五七三０號判決意旨參照），又在持信
    用卡刷卡消費時，在簽帳單上簽署姓名，除表示已收受特約商店所交付之交易標
    的物或消費標的，並確認該筆消費之憑證，具有表示法律上權利義務關係之證明
    ，故簽帳單性質上除與收據相同外，並且為信用卡發卡銀行依據此向簽帳人收款
    之憑證，此亦屬私文書；又持信用卡交易與通常之買賣並無差異，僅在價金給付
    後由發卡銀行經由信用卡中心代為付帳，而發卡銀行經由信用卡中心給付特約商
    店價金時，則就事後之權利關係發生變動，亦即由持卡人對於發卡銀行負擔給付
    價金債務而已，是持卡人與特約商店間之交易，乃係以信任關係為基礎的信用販
    賣契約，倘持卡人並無支付價金之意思或能力，向特約商店提示信用卡消費，係
    屬對特約商店店員施行詐欺。
三、又被告行為後，刑法於九十年六月二十日增訂第二百零一條之一第二項：「行使
    前項偽造、變造之信用卡、金融卡、儲值卡或其他相類作為簽帳、提款、轉帳或
    支付工具之電磁紀錄物，或意圖供行使之用，而收受或交付於人者，處五年以下
    有期徒刑，得併科三萬元以下罰金。」，就被告行使偽造信用卡部分比較新舊法
    律規定（即刑法第二百零一條之一第二項及第二百十六條、第二百十條）之結果
    ，二罪最重本刑固同為五年以下有期徒刑，然新法尚得併科罰金，故以舊法之規
    定對於被告較為有利，應依刑法第二條第一項但書之規定適用舊法。核被告所為
    ，係犯刑法第二百十六條、第二百十條之行使偽造私文書罪、同法第三百三十九
    條第一項之詐欺取財罪。被告於簽帳單上偽造署押之行為係偽造私文書之部分行
    為，而其偽造私文書後並進而行使，偽造私文書之低度行為為行使之高度行為所
    吸收，均不另論罪。被告先後多次行使偽造私文書及詐欺取財等犯行，時間緊接
    ，犯罪構成要件相同，顯係出於概括之犯意反覆為之，均為連續犯，應依刑法第
    五十六條之規定論以一罪，並加重其刑。又被告所犯上開行使偽造私文書及詐欺
    取財二罪間，有方法結果之牽連關係，應依牽連犯之規定從一重之行使偽造私文
    書罪處斷。偽造如附表所示簽帳單上持卡人存根聯及商店留存聯上之「陳啟鐘」
    署押各六枚、「陳志明」署押各一枚，依刑法第二百十九條宣告沒收。又上開偽
    造之信用卡二張（含其上偽造之署押）係被告所有，且為供犯罪所用之物，應依
    刑法第三十八條第一項第二款宣告沒收，又修正後之刑法第二百零五條雖亦有明
    文規定，惟本案論罪法條既已援引有利於被告之前開法律，則此部分亦應同此適
    用，附此敘明。
據上論斷，應依刑事訴訟法第二百九十九條第一項前段，刑法第二條第一項但書、第
二百十六條、第二百十條、第三百三十九條第第一項、第五十六條、第五十五條、第
四十一條第一項、第三十八條第一項第二款、第二百十九條，罰金罰鍰提高標準條例
第一條前段、第二條，判決如主文。
中    華    民    國      九十一    年      三      月      十四        日
                                  臺灣高雄地方法院刑事庭
                                      法  官  林  俊  寬
右正本證明與原本無異。
如不服本判決，應於判決送達後十日內，向本院提出上訴狀。
                                      書記官  林  仕  興
中    華    民    國      九十一    年      三      月      十四        日
附表：
┌────────┬────────┬────────┬────────┐
│日期及時間      │地點            │使用之信用卡    │購物金額(新臺幣)│
├────────┼────────┼────────┼────────┤
│九十年二月十二日│高雄市苓雅區中山│00000000│五百元          │
│零時四十五分許  │二路四九七號大眾│00000000│                │
│                │加油站          │                │                │
├────────┼────────┼────────┼────────┤
│九十年二月十二日│高雄縣林園鄉中芸│00000000│九百元          │
│零時十三分許    │三路三００號永晉│00000000│                │
│                │加油站          │                │                │
├────────┼────────┼────────┼────────┤
│九十年二月十二日│高雄縣林園鄉沿海│00000000│四千四百十元    │
│二時二十四分許  │路三段一八０號歐│00000000│                │
│                │香美容坊        │                │                │
├────────┼────────┼────────┼────────┤
│九十年二月十二日│高雄市小港區桂忠│00000000│二千九百八十元  │
│五時二分許      │街五巷二號客萊頌│00000000│                │
│                │旅館            │                │                │
├────────┼────────┼────────┼────────┤
│九十年二月十二日│高雄縣林園北路一│00000000│四千元          │
│十一時二十六分許│七五號華大電子行│00000000│                │
│                │                │                │                │
├────────┼────────┼────────┼────────┤
│九十年二月十二日│高雄縣林園北路三│00000000│四千元          │
│十一時四十分許  │二０號乙順通信行│00000000│              │
│                │                │                │                │
├────────┼────────┼────────┼────────┤
│九十年二月十二日│高雄縣林園北路一│00000000│一萬二千四百元  │
│十二時五分許    │七五號華大電子行│00000000│                │
│                │                │                │                │
├────────┼────────┼────────┼────────┤
│九十年二月十二日│高雄縣林園北路三│00000000│一萬一千四百元  │
│十二時四十七分許│二０號乙順通信行│00000000│                │
└────────┴────────┴────────┴────────┘
